【裁判字號】    99,上訴,1244
【裁判日期】    990730
【裁判案由】    違反毒品危害防制條例
【裁判全文】
臺灣高等法院高雄分院刑事判決        99年度上訴字第1244號
上  訴  人
即  被  告  甲○○
上列上訴人因違反毒品危害防制條例案件，不服臺灣高雄地方法
院99年度審訴字第184號中華民國99年5月28日第一審判決（起訴
案號：臺灣高雄地方法院檢察署98年度毒偵字第5110號），提起
上訴，本院判決如下：
     主  文
上訴駁回。
     理  由
一、按不服地方法院之第一審判決而上訴者，須提出上訴書狀，
    並應敘述具體理由，上訴書狀未敘述上訴理由者，應於上訴
    期間屆滿後20日內補提理由書於原審法院。逾期未補提者，
    原審法院應定期間先命補正。但上訴書狀已敘述理由，惟所
    敘述者非屬具體理由，則屬不符上訴之法定程式，由第二審
    法院以其上訴不合法律上程式，判決駁回，不生定期命補正
    之問題，刑事訴訟法第350 條第1 項、第361 條、第362 條
    、第367 條定有明文。
二、次按，上開所稱「上訴書狀應敘述具體理由」，係指須就不
    服之判決為具體之指摘而言，如僅泛稱原判決認事用法不當
    或採證違法、判決不公等，均非具體理由（法院辦理刑事訴
    訟案件應行注意事項第162 點參照）；復按所謂具體理由，
    必係依據卷內既有訴訟資料或提出新事證，指摘或表明第一
    審判決有何採證認事、用法或量刑等足以影響判決本旨之不
    當或違法，而構成應予撤銷之具體事由，始克當之（例如：
    依憑證據法則具體指出所採證據何以不具證據能力，或依憑
    卷證資料，明確指出所為證據證明力之判斷如何違背經驗、
    論理法則）；倘僅泛言原判決認定事實錯誤、違背法令、量
    刑失之過重或輕縱，而未依上揭意旨指出具體事由，或形式
    上雖已指出具體事由，然該事由縱使屬實，亦不足以認為原
    判決有何不當或違法者（例如：對不具有調查必要性之證據
    ，法院未依聲請調查亦未說明理由，或援用證據不當，但除
    去該證據仍應為同一事實之認定），皆難謂係具體理由，俾
    與第二審上訴制度旨在請求第二審法院撤銷、變更第一審不
    當或違法之判決，以實現個案救濟之立法目的相契合，並節
    制濫行上訴」（最高法院97年度台上字第892 號判決意旨參
    照）。是如上訴理由書狀並未依據卷內訴訟資料，具體指摘
    原判決認事用法有何違法或不當之情形，即屬上訴未敘述具
    體理由。
三、另按刑之酌減、量定及定執行刑等，為法院依實體法或程序
    法等相關規定，得依職權審酌、自由裁量之事項，不得任意
    指摘，必須具體表明原審判決所為自由裁量之行使，未合乎
    法律之目的，違背內部性界限，而屬權利濫用之違法，或違
    反比例原則、平等原則、公平正義等法則，始足當之，否則
    非屬具體理由，可逕由程序上予以駁回（最高法院71年3 月
    2 日71年度第3 次刑事庭會議決議三之意旨參照）。
四、本件上訴人即被告甲○○（下稱被告）因犯持有第一級毒品
    純質淨重十公克以上罪，經原審判處有期徒刑壹年肆月；又
    犯施用第二級毒品罪，處有期徒刑伍月，並定應執行有期徒
    刑壹年捌月在案。而被告於上訴期間之99年6月15日向原審
    法院提出上訴狀，上訴理由略以：「被告之前施用一、二級
    毒品之案件，均判處有期徒刑10月，本次卻判處有期徒刑一
    年八月，刑度重了一倍，被告自始態度均良好，坦承吸食，
    本以為簡式審判會輕判，卻反而變重，被告所持有之一級毒
    品13.4公克（含包裝袋18包），就算淨重超過10公克以上，
    也實在超過不多，請求撤銷改判輕刑」等語。
五、經查：
  (一)本件被告於98年8月9日許，在高雄市○○區○○路與忠孝路
    口，向不詳真實姓名年籍、綽號「阿老」之成年男子，以新
    臺幣20萬元之價格，購得海洛因而持有之，另於98年8月19
    日上午11時許，在高雄市○○區○○路58號5樓602室，以針
    筒注射方式，施用上開第一級毒品海洛因1次。嗣於98年8月
    19日中午12時10分許，經警至高雄市○○區○○路58號5樓
    602室搜索查獲，扣得被告所持有之上開海洛因18包（純質
    淨重13.4公克，含包裝袋18只）等事實，為被告於原審供承
    不諱，並有高雄市立凱旋醫院98年9月3日濫用藥物尿液檢驗
    報告、高雄市政府警察局鼓山分局98年查獲毒品案件嫌疑人
    尿液代碼與姓名對照表各1份及法務部調查局98年9月21日濫
    用藥物實驗室鑑定書1紙等附於原審卷可稽，按被告持有第
    一級毒品海洛因後，進而施用，其持有第一級毒品海洛因之
    純質淨重已逾10公克以上，而毒品危害防制條例第11條第3
    項所規範之持有純質淨重10公克以上第一級毒品罪之法定刑
    度，較同條例第10條第1項之施用第一級毒品罪為重，依重
    度行為吸收輕度行為法理，其施用第一級毒品之輕度行為，
    應為持有第一級毒品之重度行為所吸收，不另論罪。原審因
    而以被告所犯施用第一級毒品罪，與上開持有第一級毒品純
    質淨重10公克以上罪間，有重罪吸收輕罪之法條競合關係，
    論以毒品危害防制條例第11條第3項持有第一級毒品純質淨
    重10公克以上罪。核其認事用法，均無違誤。被告徒以其所
    持有之一級毒品13.4公克，是含包裝袋18包之重，就算淨重
    超過10公克以上，實際也超過不多，認原判決量刑不當云云
    ，核既未舉出具體新事證，且亦未依卷內資料具體指摘原判
    決就其施用及持有一級毒品罪之論罪科刑，有何認事用法及
    量刑違誤之處，是其上訴就此部分顯未具備「應敘述具體理
    由」之要件。
  (二)次查，本件原審判決就量刑及定刑部分，已就「被告施用毒
    品之行為不僅戕害自身身心健康，亦間接影響社會治安，被
    告前經觀察、勒戒、強制戒治後，仍未能戒斷毒癮，實有使
    被告暫與毒品之誘惑隔離，促其斷絕毒害之必要，並考量被
    告犯後坦承犯行，及扣案毒品數量甚鉅，並參考檢察官求刑
    之意見」等一切情狀，核已就刑法第57條所定各種量刑之事
    由，詳加審酌，尤其就被告犯後坦承等對被告有利之事項，
    亦已加予斟酌及考量。本院參諸被告前已因施用毒品，經法
    院裁定送觀察、勒戒及送強制戒治，執行完畢釋放後，仍繼
    續施用毒品，經法院判處徒刑入監服刑，以上有台灣高等法
    院被告前案紀錄表在卷可參，其經判處徒刑後，仍再犯本件
    施用1、2級毒品罪及持有1級毒品罪，顯見被告未能戒除毒
    癮，且亦未因先前之施用毒品犯行，經觀察勒戒、戒治、偵
    查、審判、判刑、入監等歷程，而習得教訓等情，認本案原
    審之量刑，尚屬罪刑相當，核原審量刑、定刑之職權行使與
    裁量，合乎法律之目的，未違背內部性界限，無權利濫用之
    違法及違反比例原則、平等原則、公平正義等法則。被告上
    訴意旨並未依卷內既有訴訟資料或提出新事證，指摘或表明
    第一審判決有何採證認事、用法或量刑等足以影響判決本旨
    之不當或違法，僅泛稱過去其施用毒品法院僅判處有期徒刑
    10月，本案伊犯後亦已坦承，竟量處有期徒刑1年8月，原審
    量刑實屬過重云云，核此部分之上訴，亦未具備「應敘述具
    體理由」之要件甚明。
六、綜上所述，被告所提出之上訴理由，均非依據卷內既有訴訟
    資料或提出新事證，具體指摘原判決上開採證認事、用法或
    量刑，有何足以影響判決本旨之不當或違法，而構成應予撤
    銷之具體事由，徒以「伊持有之一級毒品純質淨重13.4公克
    ，尚含包裝袋18只，僅超過10公克一些，且伊犯後已坦承犯
    行，態度良好，認原判決量刑過重」等，指摘原判決不當，
    請求撤銷，另為適法判決云云，揆諸首揭說明，被告所提之
    前述上訴理由，核與刑事訴訟法第361條第2項所稱「具體理
    由」顯非相當，其上訴顯屬違背法律上之程式，應由本院依
    同法第367條前段、第372條規定，不經言詞辯論，判決如主
    文。
據上論斷，應依刑事訴訟法第367 條前段、第372 條，判決如主
文。
中    華    民    國    99    年    7    月    30    日
                刑事第五庭    審判長法  官  曾永宗
                                    法  官  任森銓
                                    法  官  鍾宗霖
以上正本證明與原本無異。
除施用第二級毒品部分外，如不服本判決應於收受本判決後10日
內向本院提出上訴書狀，其未敘述上訴理由者，並得於提起上訴
後10日內向本院補提理由書狀（應附繕本）。
中    華    民    國    99    年    7     月    30    日
                                    書記官  邱麗莉

司法院資訊處製作；財團法人民間司法改革基金會備份。
